【裁判字號】    97,消債更,1060
【裁判日期】    980515
【裁判案由】    更生事件
【裁判全文】
臺灣臺北地方法院民事裁定          97年度消債更字第1060號
聲  請  人
即債務人    甲○○
代  理  人  趙懷琪律師
上列當事人因消費者債務清理事件聲請更生，本院裁定如下：
    主  文
聲請駁回。
聲請費用由聲請人負擔。
    理  由
一、按為使負債務之消費者得依本條例所定程序清理其債務，以
    調整其與債權人及其他利害關係人之權利義務關係，保障債
    權人之公平受償，謀求消費者經濟生活之更生及社會經濟之
    健全發展，特制定本條例。債務人不能清償債務或有不能清
    償之虞者，得依本條例所定更生或清算程序，清理其債務，
    消費者債務清理條例第1條、第3條分別定有明文。又聲請更
    生或清算不合程式或不備其他要件者，法院應以裁定駁回之
    ，但其情形可以補正者，法院應定期間先命補正，復為同條
    例第8條所明定。
二、本件聲請意旨略以：其有不能清償債務情事，曾依「中華民
    國銀行公會會員辦理消費金融案件無擔保債務協商機制」請
    求共同協商債務清償方案，並協商成立，自95年8月起每月
    應繳金額新臺幣（下同）48,834元，惟債務人於95年8月申
    請，迄至95年11月經銀行核准成立原協商方案，因協商期間
    約4個月，協商成立當時，債務人之收支約略平衡，但承辦
    人員卻要求第1次先清償4個月還款金額，還款繳納數額完全
    未考量債務人能力所及，是債務人在無協商能力下，迫不得
    己接受協商，但無法履行一次還款4個月的條件，致使其履
    行協商顯有重大困難，而此並非債務人主觀上惡意不履行協
    商，實係客觀上確有不可歸責於債務人之事由。又其無擔保
    或無優先權之債務總額未逾1,200萬元，復未經法院裁定開
    始清算程式或宣告破產，爰向本院聲請更生云云。
三、經查：
（一）依台新國際商業銀行函覆本院之資料所示，債務人於95年
      5月間檢附94年度各類所得扣繳暨扣繳憑單、收入證明切
      結書、消費金融無擔保債務協商案件向該行申請債務協商
      ，雙方達成協議，約定自95年8月起，分120期，利率0%，
      每月10日還款48,834元期付金，由債務人繳至最大債權銀
      行指定帳戶，惟協商成立後，債務人表示計算銀行金額有
      誤，又表示遭香港上海匯豐銀行強制執行薪資等事由延宕
      還款時間，經該行協助更正債權金額及發函通知予執行銀
      行後，經本行三個月之時間等待後，債務人仍未還款，經
      該行確認其真意後始於95年12月2日判定毀諾等情觀之，
      可證債務人與債權銀行於95年8月以前即已成立協商條件
      並簽訂協議書，同意自95年8月起，每月10日還款48,834
      元，是自95年8月起，債務人每月有繳付協商金額48,834
      之義務，縱使於協商成立後，債務人發現其中美國運通銀
      行債權金額有誤，或遭受香港匯豐銀行強制執行其薪資之
      事件，但此並不影響債務人履行其協商條件，且該等問題
      事後亦經解決或排除。本件債務人於與銀行成立協商後，
      理應按期繳納期付金，期間雖因發生債權金額錯誤及遭強
      制執行而未實際繳納，亦應將金額保留，待問題解決後，
      一併繳納，是債務人於上揭問題解決後，於95年11月7日
      重新簽訂協議書，債權銀行要求協商條件照舊，亦屬合理
      。惟債務人於協商成立後，一方面要求最大債權銀行更正
      債權金額及發函要求執行銀行停止強制執行，但未同步履
      行其應盡之繳款義務，且未保留每期應繳納之金額，供作
      障礙排除後還款之資金，於95年11月7日重新簽訂協議書
      後，竟指稱銀行要求債務人1次繳納4期期付金，未考量債
      務人之家庭生活狀況及清償能力云云，洵非可取。
（二）況債務人對其經濟狀況、家庭收支情形應知之甚詳，理應
      於協商時評估可否履行協商條件，聲請人當時既已衡量其
      經濟狀況後，猶簽署協商協議書，同意債權銀行之無擔保
      債務還款計畫，可見此還款計畫對於債務人而言，應屬履
      行無礙，債務人如認該協商方案履行有其他不適當情形，
      自仍應再循協商途徑謀求解決，故聲請人所述銀行要求其
      一次繳交4期之協商金額，伊無力清償情節，核與「不可
      歸責於己之事由致履行顯有重大困難」之要件不符。
（三）再者，債務人於95年5月間申請協商時，切結每月收入為8
      萬元，參照債務人95、96年國稅局綜合所得稅各類所得資
      料清單所載，其薪資收入為1,664,257元及1,972,331元，
      以每年12個月計算，每月之薪資收入高達10餘萬元，相對
      於支付其每月之協商期付金48,834元，履行應無困難。至
      於債務人所述每月應支付公公李瑞枝之養老院費用22,000
      元一節，依債務人最新戶籍資料所載，債務人未婚，難認
      其支付李瑞枝之養老院費用22,000元有其正當或必要性。
      綜上所述，本件債務人於協商成立後，未盡繳付期付金之
      義務，未能證明有不可歸責於己之事由存在，是債務人之
      毀諾難謂有何不可歸責於己致履行顯有重大困難之事由。
      債務人聲請准許本件更生程序，洵非有據。
四、本件債務人既無不可歸責於己之事由，依原協商條件履行亦
    非顯有重大困難，應屬聲請更生之要件不備，且未遵期補正
    ，依首揭條文之意旨，自應駁回其更生之聲請，爰裁定如主
    文。
中    華    民    國    98    年    5     月    15    日
              民事第二十一庭法      官  陶亞琴
上為正本係照原本作成
如不服本裁定，應於裁定送達後10日內，以書狀向本院提出抗告
，並繳納抗告費新臺幣1千元
中    華    民    國    98    年    5     月    15    日
                            書  記  官  陳立俐


司法院資訊處製作；財團法人民間司法改革基金會備份。
